臺灣高等法院刑事判決　　　　　　　　　　　　　　九十一年度上訴字第八七四號
　　上　訴　人　臺灣板橋地方法院檢察署檢察官
　　上　訴　人　乙○○
　　即　被　告
右列上訴人等因被告搶奪等案件，不服臺灣板橋地方法院九十一年度訴字第一三八號
，中華民國九十一年二月十五日第一審判決（起訴案號：臺灣板橋地方法院檢察署九
十年度偵字第二０三二八號），提起上訴，暨由檢察官移送併案審理（偵查案號：臺
灣板橋地方法院檢察署九十一年度偵字第五一一０號），本院判決如左：
    主      文
上訴駁回。
    事      實
一、乙○○於民國八十四年間因肅清煙毒條例案件，經臺灣板橋地方法院判處有期徒
    刑三年六月，經本院駁回上訴而確定，於八十六年十二月六日假釋出監，嗣經撤
    銷假釋而執行殘餘刑期，甫於九十年八月一日（原審判決誤載為九月十五日）縮
    刑期滿執行完畢，仍不知悔改，竟萌駕駛竊取他人機車搶奪財物之念，遂先於九
    十年十二月六日晚上七時許，在臺北縣三重市○○街六九號前，見楊麗玲所有而
由其女戊○○使用之ＲＧＢ─二○一號機車停於該處疏將機車鑰匙插於置物箱（
    內含安全帽一頂）上，乃意圖為自己不法之所有，以該鑰匙發動機車後而竊取之
    ，得手即以駕駛該機車沿途尋覓搶奪對象，旋於當日晚上七時五十一分許，駕駛
    該機車行經臺北縣三重市○○○路與安樂街口時，見丁○○駕駛ＱＢＣ─二二六
    號機車後載甲○○似路況不熟，認有機可趁，竟意圖為自己不法之所有，駕駛機
    車挨近丁○○、甲○○共同騎乘之機車，先假意詢問甲○○「是否有找到路」，
    即趁甲○○不及防備之際，出手拉扯搶奪甲○○所有揹於肩膀之紅色皮包乙只，
    經甲○○查覺有異而反抗，雙方於拉扯間，致該皮包破裂，雙方機車並因而倒地
    ，並致使丁○○倒地而受有右上、下肢挫擦傷（傷害部分未據告訴），經丁○○
    及甲○○高喊「搶劫、救命」，乙○○始心虛騎車逃逸，而未搶奪財物得逞；乙○○復基於同前搶奪財物之概括犯意，於當日晚上八時許，在臺北縣三重市○○
    路○段與自強路口，見丙○○獨行，認有機可趁，即駕駛機車自後方挨近丙○○
    ，並趁丙○○不及防備之際，出手拉扯搶奪丙○○所有揹負之皮包一只，丙○○
    因緊握皮包不放致遭乙○○拉扯倒地拖行，因此受有右下肢外挫傷、瘀血之傷害
    （傷害部分未據告訴），乙○○亦因此機車倒地受阻而棄車逃逸，始未搶奪財物
    得逞。嗣經警於當日晚上八時十分許，據報前往搜捕，始在臺北縣三重市○○路
    ○段一六八巷與文化北路口查獲。
二、案經臺北縣警察局三重分局報告臺灣板橋地方法院檢察署檢察官偵查起訴。
    理      由
一、右揭竊取機車後搶奪財物未遂之事實，業據被告乙○○於警訊及偵、審中坦承不
    諱（偵查卷第四至六頁、第二七至二九頁，原審卷第三一頁，本院卷第一０一至
    一０二頁），核與被害人戊○○、甲○○、丁○○、丙○○於警訊及偵查中，暨
    被害人甲○○及丙○○於原審中等所指訴之情節相符（偵查卷第七至一二頁、第
    三七至三八頁，原審卷第三二至三四頁），復有贓物認領保管單、被告駕駛上開
    竊得機車之錄影照片、丁○○、丙○○因本案搶奪受傷所出具之宏仁醫院診斷證
    明書、甲○○遭扯裂皮包照片附卷可稽（偵查卷第一七至一九、第二二頁），暨
    被告於上開時、地搶奪丙○○未能得逞而逃逸所遺留在該處之拖鞋一支扣案可資
    佐證，足認被告自白確與事實相符。被告雖於偵查中供稱：警訊中警察毆打渠腹
    部、渠當時吃松山療養院的藥而迷糊云云，然查：被告不僅於警訊中業已坦承前
    開竊盜、搶奪等犯行，復於警移送檢察官初訊中為相同自白，且當時檢察官就其
    傷勢訊問時，僅就本件搶奪時跌倒所受傷害陳述，並未提及腹部有遭警毆傷之情
    ，是被告所為刑求抗辯，實難憑信；又依被告於警訊中所供稱：渠竊取前開機車
    ，除了作為代步工具外，並作為搶奪皮包之交通工具等語，復參諸前述被告先後
    著手搶奪甲○○、丙○○之時間僅一小時有餘，足認本件被告當時對其行為有明
    確認知，是縱認被告辯稱服用療養院之藥一事屬實，尚難認被告行為當時已合於
    刑法第十九條所定心神喪失或精神耗弱之狀態。綜上，本件事證明確，被告竊盜
    、搶奪未遂行為，均已經證明，應依法論科。
二、核被告右揭行為，其中竊取機車部分，係犯刑法第三百二十條第一項竊盜罪，另
    搶奪甲○○、丙○○財物未果部分，均係犯刑法第三百二十五條第三項、第一項
    搶奪未遂罪；查被告於八十五年間因違反肅清煙毒條例案件，經臺灣板橋地方法
    院判處有期徒刑三年六月，經本院駁回上訴確定，而於八十六年十二月六日假釋
    出監，嗣經撤銷假釋而執行殘餘刑期，甫於九十年八月一日縮刑期滿執行完畢，
    此有臺灣高等法院檢察署刑案記錄簡覆表、本院法務部在監在押資料表在卷可稽
    ，其於有期徒刑執行完畢五年內再犯上開有期徒刑之罪，為累犯，均應依法遞加
    重其刑；被告二次搶奪未遂行為，所犯為同一構成要件之罪，且時間緊接，顯係
    基於概括犯意為之，應依連續犯規定論以一罪並遞行加重其刑，被告著手於搶奪
    財物犯罪行為之實施而未達搶奪被害人財物之結果，為未遂犯，爰依刑法第二十
    六條前段之規定，按既遂犯之刑減輕其刑，並先遞加後減之；又被告竊取機車之
    目的在供搶奪財物時使用，業據被告於警訊時供明在卷，被告所犯竊盜罪及連續
    搶奪未遂罪之間，具有目的方法之牽連犯關係，應從較重之連續搶奪未遂罪處斷
    。至被告搶奪甲○○皮包造成該皮包斷裂破損，公訴人認被告此部分行為另涉有
    刑法第三百五十四條之毀損罪，然甲○○之皮包斷裂毀損，乃被告於實施搶奪行
    為時拉扯奪取皮包之當然結果，不另論罪，惟公訴人既認此部分行為與前開論罪
    部分間有想像競合犯之裁判上一罪關係，爰不另為無罪之諭知。原審援引刑法第
    五十六條、第三百二十五條第三項、第一項、第三百二十條第一項、第五十五條
    、第二十六條前段、第四十七條，罰金罰鍰提高標準條例第一條前段，經審酌被
    告品行、智識程度、犯罪動機、目的、手段、所生危害、犯罪後態度等一切情狀
    ，判處被告有期徒刑一年，經核認事用法，並無不合，量刑亦屬適當，被告上訴
    意旨指摘原審量刑過重，為無理由，應予駁回。
三、公訴人雖以：被告另於九十年十一月二十一日下午五時許，駕駛不詳車號機車，
    在臺北市○○路二八七巷永吉國小旁，搶奪李茉莉所有皮包一只，被告此部分搶
    奪罪嫌，核與前開論罪間具有連續犯之裁判上一罪關係，為起訴效力所及，原審
    未及審酌尚有未合云云，而提起上訴。公訴人認被告有此部分之搶奪犯行，係以
    被告於警訊中之自白、被害人李茉莉於警訊中之指述及臺灣大哥大股份有限公司
    用戶資料及通聯紀錄顯示被告使用搶奪自被害人之行動電話為依據（臺灣板橋地
    方法院檢察署九十一年度偵字第五一一０號卷第三至一四頁）；訊據被告則堅詞
    否認此部分之犯行。經查：
    (一)按被告之自白，不得作為有罪判決之唯一證據，仍應調查其他必要之證據，以
      察其是否與事實相符，刑事訴訟法第一百五十六條第二項定有明文。是被告雖
      經自白，仍應調查其他必要之證據，以察其是否與事實相符，其立法目的乃欲
      以補強證據擔保自白之真實性；亦即以補強證據之存在，藉之限制自白在證據
      上之價值。而所謂補強證據，則指除該自白本身外，其他足資以證明自白之犯
      罪事實確具有相當程度真實性之證據而言。雖其所補強者，非以事實之全部為
      必要，但亦須因補強證據與自白之相互利用，而足使犯罪事實獲得確信者，始
      足當之（最高法院七十四年臺覆字第一０號判例意旨參照）。本件被告固於警
      訊中供承公訴人上訴意旨所指此搶奪李茉莉財物之行為，然按諸上開說明，仍
      應有其他補強證據而足以使被告搶奪之犯罪事實獲得確信，始足為不利於被告
      之認定。
    (二)被害人李茉莉於警訊中指述：伊於九十年十一月二十一日十七時左右在臺北市
      信義區○○路二八七巷永吉國小旁遭搶奪，該名男子騎乙部機車，應該為重型
      機車，但車牌伊未看清楚˙˙˙該男子頭戴白色安全帽，穿深色服裝，年約三
      十至四十歲，體格略瘦，伊並不認識被告等語，是李茉莉於警訊中並未指認被
      告係搶奪之行為人；而檢察官於受理該案件後並未傳喚被害人李茉莉到庭，就
      當時遭搶奪財物之情節予以訊問，嗣經本院於調查時傳喚被害人李茉莉訊問，
      據李茉莉證稱：當時伊原本東西放在右手，後來將東西換到左手，伊就看到有
      人騎摩托車靠近，還按二聲喇叭，伊一回頭就被搶，但伊只看到搶人者的背影
      ，並沒有看到搶人者的容貌及機車車牌等語（見本院卷第二九頁）；是依李茉
      莉於警訊及本院調查時所為指述，均未明確指認係遭被告奪取財物。
    (三)臺北市政府警察局信義分局固於移送書上載稱李茉莉所有遭搶之門號為000
      0000000號、序號為000000000000000號、ＮＯＫＩＡ
        ６１５０廠牌之行動電話，為被告當時所申請使用之0000000000
      門號插卡使用（併案卷第一頁）。然查，依上開卷附臺灣大哥大股份有限公司
      用戶資料及通聯紀錄等（見該偵查卷第一一至一四頁），僅能認定被告係於九
      十年十一月二十七日申請使用該公司之0000000000號行動電話門號
      ，並無該門號所使用行動電話之序號，而依卷附資料所載（同上卷第十頁），
      其上除前開李茉莉所有行動電話序號「000000000000000」外
      ，復有「000000000000000」之序號顯示其上（見該偵查卷第
      一０頁），並無從認定何者為該門號所搭配使用行動電話之序號；經本院函請
      臺灣大哥大股份有限公司檢送被告當時所使用上開行動電話自九十年十一月一
      日起至同年四月三十日止之通聯紀錄，依該公司所檢送之雙向通聯資料查詢紀
      錄（見本院卷第六０至六五頁）所示，被告自九十年十一月二十六日使用該門
      號迄同年十二月二十八日止，該門號所使用之手機序號依序為「000000
      000000000」（九十年十一月二十六日起至十二月一日止）、「00
      0000000000000」（九十年十二月三日、同年月四日）、「00
      0000000000000」（九十年十二月三日），並無公訴人所指李茉
      莉所有行動電話序號顯示其上；復經本院函詢遠傳電信股份有限公司檢送被告
      當時所使用該公司0000000000號行動電話之通話紀錄，依該公司所
      檢送之雙向通聯紀錄（見本院卷第七一至九六頁），顯示，被告係自九十年十
      一月九日使用該門號，自使用時起訖同年十二月四日，該門號所使用手機序號
      亦無公訴人所指李茉莉所有行動電話序號顯示其上；綜上，實難認定被告確有
      公訴人所指使用搶奪自李茉莉所有之行動電話一事。
    綜右所述，公訴人所舉之補強證據，均不足以證明被告於警訊中自白之犯罪事實
    確具有相當程度真實性，此外，本院依職權復查無其他積極證據足認被告確有公
    訴人所指此部分搶奪犯行，此部分犯罪既屬不能證明，即核與前開論罪科刑間無
    連續犯之裁判上一罪關係，是公訴人以此為由指摘原判決未及審酌，自無理由，
    應併與駁回之，並退回檢察官另行偵查。
據上論斷，應依刑事訴訟法第三百六十八條判決如主文。
本案經檢察官呂光華到庭執行職務
中    華    民    國      九十一      年      六      月     二十五     日
                            臺灣高等法院刑事第十九庭
                                審判長法  官  許  國  宏
                                      法  官  洪  光  燦
                                      法  官  林  勤  純
右正本證明與原本無異。
如不服本判決應於收受送達後十日內向本院提出上訴書狀，其未敘述上訴之理由者並
得於提起上訴後十日內向本院補提理由書狀（均須按他造當事人之人數附繕本）。
                                      書記官  葉  瑩  庭
中    華    民    國      九十一      年      六      月     二十六     日
附錄本案論罪科刑法條全文：
刑法第三百二十五條
意圖為自己或第三人不法之所有，而搶奪他人之動產者，處六月以上五年以下有期徒
刑。
因而致人於死者，處無期徒刑或七年以上有期徒刑，致重傷者，處三年以上十年以下
有期徒刑。
第一項之未遂犯罰之。
刑法第三百二十條
意圖為自己或第三人不法之所有，而竊取他人之動產者，為竊盜罪，處五年以下有期
徒刑、拘役或五百元以下罰金。
意圖為自己或第三人不法利益，而竊佔他人之不動產者，依前項之規定處斷。
前二項之未遂犯罰之。
